臺灣士林地方法院刑事判決
111年度金訴緝字第1號
公  訴  人  臺灣士林地方檢察署檢察官
被      告  楊原東


選任辯護人  李岳明律師（於111年2月18日解除委任）
上列被告因詐欺等案件，經檢察官提起公訴（108年度偵字第139
28號、109年度偵字第5619號），本院判決如下：
    主  文
楊原東無罪。
    理  由
一、公訴意旨略以：
　㈠被告楊原東（綽號「皮皮」）與施傑仁（所涉加重詐欺、洗
    錢犯行，業經臺灣高等法院以108年上訴字第3587號判決處
    有期徒刑2年9月確定）等詐欺集團之成年成員，均意圖為自
    己不法之所有，共同基於三人以上共同詐欺取財及洗錢之犯
    意聯絡，由被告擔任「收簿手」，推由施傑仁於民國105年
    至106年農曆年間前後，分別在如附表一編號1、編號2所示
    時間，向均明知提供自己帳戶給他人使用，可能供詐欺集團
    掩飾或隱匿其等重大犯罪所得之財物，卻基於縱使該人將其
    帳戶用以從事詐欺取財之財產犯罪行為，亦不違背其本意，
    因而具有幫助詐欺、洗錢之犯意之劉政洋、張綾瑄，以附表
    一編號1、編號2所示代價，取得如附表一編號1、編號2所示
    之中國信託商業銀行（下稱中國信託）之存摺、提款卡及密
    碼；並在附表一編號3、編號4所示時、地，以附表一編號3
    、編號4所示代價，向賴豐禾（其所涉幫助詐欺犯行，業經
    臺灣士林地方法院107年度審易字第1424號判決處有期徒刑4
    月，臺灣高等法院以108年度上易字第476號駁回上訴確定）
    、李鎮宇取得如附表一編號3、編號4所示之中國信託帳戶及
    玉山商業銀行（下稱玉山銀行）帳戶之存摺、提款卡及密碼
    後，再由被告分別以每個銀行帳戶資料新臺幣（下同）1萬5
    千元（附表一編號1、編號2、編號3）、8000元（附表一編
    號4）之代價收購，以供其所屬詐騙集團作為詐騙他人財物
    後之轉、匯、存款項使用。
  ㈡該詐騙集團取得如附表一所示之帳戶及劉政洋之聯邦銀行帳
    號：0000-0000-0000-0000號帳戶後，集團成員即以佯裝女
    性友人借款等方式，詐騙如附表二編號1至11所示之洪宗仁
    、游良進、許達、高秋水、陳昌盛、林龍一、黃承澤、鍾榮
    豐、姜宗濤、羅竣譯、曾程懋等人，致洪宗仁等11人均陷於
    錯誤，而於如附表二編號1至11所示之時、地，依指示匯款
    至附表二所示之帳戶內。
  ㈢施傑仁再分別於106年7月18日、21日，向被告取得如附表一
    所示之銀行帳戶提款卡及密碼後，前往如附表三編號1至22
    所示之臺北市○○區○○○○○○號23至30所示之宜蘭縣頭城鎮等地
    操作提款機，提領前揭洪宗仁等10人（不含曾程懋）各自匯
    入劉政洋等四人如附表一所示帳戶內（領款時間、地點、金
    額、帳戶，均詳如附表三所示），提領完畢後，被告再與施
    傑仁約定時間後至施傑仁位於臺北市○○區○○○路00巷0號2樓
    住處附近收取款項，而以此方式掩飾、隱匿詐欺犯罪所得之
    來源、去向而移轉犯罪所得，被告事後共交付施傑仁現金70
    00元作為領款報酬。
　　因認被告涉犯刑法第339條之4第1項第2款三人以上共同詐欺
    取財，及違反洗錢防制法第2條第1款、第2款規定，而犯同
    法第14條第1項洗錢等罪嫌等語。　　
二、按犯罪事實應依證據認定之，無證據不得認定犯罪事實；又
    不能證明被告犯罪者，應諭知無罪之判決，刑事訴訟法第15
    4 條第2 項、第301 條第1 項分別定有明文。共犯之自白，
    不得作為有罪判決之唯一證據，仍應調查其他必要之證據，
    以察其是否與事實相符，刑事訴訟法第156 條第2 項亦有明
    文。其立法目的乃欲以補強證據擔保自白之真實性；亦即以
    補強證據之存在，藉之限制自白在證據上之價值。而所謂補
    強證據，則指除該自白本身外，其他足資以證明自白之犯罪
    事實確具有相當程度真實性之證據而言。雖其所補強者，非
    以事實之全部為必要，但亦須因補強證據與自白之相互利用
    ，而足使犯罪事實獲得確信者，始足當之。又刑事審判上之
    共同被告，係為訴訟經濟等原因，由檢察官或自訴人合併或
    追加起訴，或由法院合併審判所形成，其間各別被告及犯罪
    事實仍獨立存在。若共同被告具有共犯關係者，雖其證據資
    料大體上具有共通性，共犯所為不利於己之陳述，固得採為
    其他共犯犯罪之證據，然為保障其他共犯之利益，該共犯所
    為不利於己之陳述，除須無瑕疵可指外，且仍應調查其他必
    要之證據，以察其是否與事實相符，不得專憑該項陳述作為
    其他共犯犯罪事實之認定，即尚須以補強證據予以佐證，不
    可攏統為同一之觀察；且共同被告間若具有對向性之關係，
    為避免嫁禍他人而虛偽陳述，尤應有足以令人確信其陳述為
    真實之補強證據，始能據以為論罪之依據。再按刑事訴訟法
    第161 條第1 項規定：檢察官就被告犯罪事實，應負舉證責
    任，並指出證明之方法。因此，檢察官對於起訴之犯罪事實
    ，應負提出證據及說服之實質舉證責任。倘其所提出之證據
    ，不足為被告有罪之積極證明，或其闡明之證明方法，無從
    說服法官以形成被告有罪之心證，基於無罪推定之原則，自
    應為被告無罪判決之諭知。
三、公訴人認被告楊原東涉犯上開罪嫌，無非係以同案被告即帳
    戶提供者張綾瑄、劉政洋於警詢及偵查中之供述、收簿手及
    車手施傑仁於偵查中之證述、帳戶提供者賴豐禾於偵查中之
    供述、附表一所示帳戶之交易明細、附表二所示告訴人或被
    害人於警詢中之指訴、上開告訴人及被害人之匯款資料及與
    詐欺集團成員之通訊軟體LINE對話紀錄截圖、被告與施傑仁
    於106年7月18日19至20時許在施傑仁位於南港住處附近之監
    視器畫面翻拍照片等為其主要論據。
四、訊據被告堅詞否認有何三人以上共同詐欺取財及洗錢犯行，
    辯稱：我沒有透過施傑仁收購附表一所示之帳戶，也沒有將
    附表一所示帳戶之提款卡及密碼交給施傑仁提領附表三所示
    之款項，更未向施傑仁收取上開款項；我與施傑仁在106年7
    月17日至24日間在其臺北市南港區之住處見面是要跟他收取
    他欠我的錢，我沒有參與本件詐欺及洗錢犯行等語。
五、經查：
　㈠附表一所示之帳戶所有人劉政洋於偵查中之供述（見臺灣宜
    蘭地方檢察署107年度偵字第3756號卷〈下稱偵卷一〉第166頁
    ，臺灣士林地方檢察署108年度偵字第13928號卷一〈下稱偵
    卷二〉第249頁）、張綾瑄於警詢及本院審理中（見臺灣宜蘭
    地方檢察署106年度他字第1040號卷〈下稱他卷〉第85頁正反
    面，本院110年度審金訴字第17號卷第344頁）、賴豐禾於警
    詢及偵查中（見宜蘭縣政府警察局刑案偵查卷宗〈一〉〈下稱
    警卷一〉第106至108頁、第114至116頁，偵卷一第221至223
    頁）、李鎮宇於警詢中之供述（見警卷一第101至102頁）僅
    能證明其等有將附表一所示之各該帳戶存摺、提款卡及密碼
    交給施傑仁或由施傑仁保管之事實，上開帳戶所有人均未曾
    因上開帳戶與被告接觸，是無法以附表一所示之帳戶所有人
    之供述而認被告有參與收取附表一所示帳戶資料之行為。
　㈡至附表二所示告訴人或被害人於警詢中之指訴（見警卷一第1
    63至165頁，宜蘭縣政府警察局刑案偵查卷宗〈二〉〈下稱警卷
    二〉第211至213頁、第240至248頁、第257至277頁、第290至
    293頁、第297至299頁，偵卷二第113至129頁、第133至135
    頁）、上開告訴人及被害人之匯款資料及與詐欺集團成員之
    通訊軟體LINE對話紀錄截圖（見警卷一第166至180頁，警卷
    二第181至210頁、第215至239頁、第249至256頁、第278至2
    89頁、第296頁，他卷第61頁至68頁反面，偵卷二第137至16
    7頁）、附表一所示帳戶之基本資料及交易明細（見警卷二
    第301至302頁、第330至360頁）等證據，均僅能證明附表二
    所示告訴人或被害人有遭詐騙集團詐騙而匯款至附表一所示
    之各該帳戶後遭提領之事實，而證人施傑仁於偵查中關於其
    有提領本院108年度金訴字第71號判決附表四（即本案附表
    三）所示款項之證述（見臺灣士林地方檢察署108年度偵字
    第13928號卷二〈下稱偵卷三〉第11頁）亦僅能證明施傑仁為
    提領附表三所示款項之人之事實，尚無從證明被告有參與本
    案對告訴人及被害人詐欺取財之犯行。
  ㈢至證人施傑仁於偵查中雖證稱：附表一所示之帳戶是我收購
    後，分別各以1萬5千元賣給被告；警卷一第7至12頁監視器
    畫面翻拍照片是被告來跟我收我領的錢的畫面；我答應被告
    去當車手後，被告把附表一所示帳戶之存摺、提款卡及密碼
    給我去提款，附表三所示的款項是我提領後交給被告，交付
    地點都是在我家等語（見偵卷二第101頁、第181至183頁，
    偵卷三第9至13頁），惟證人施傑仁於本院審理中則證稱：
    將附表一所示帳戶之提款卡及密碼交給我去領錢，及我當車
    手提領的款項交付之人都不是被告；我之前在士林地檢署作
    證證稱關於被告的部分是不實的陳述，因為我欠被告錢，我
    還不出來，他一直逼迫我還錢，收不到就跑來我家跟我爸要
    、跟我奶奶要；警卷一第7至12頁監視器畫面翻拍照片是被
    告來跟我要我欠他的錢，之前跟檢察官說被告是來收贓款是
    因為被告一直常常來家裡要，所以我才這樣說；我是在
　　105年或106年間因為想買機車，生活又沒錢，所以向被告陸
    陸續續借大概15萬元，陸續還了13萬元等語（見本院111年
    度金訴緝字第1號卷第251至256 頁），證人施傑仁於本院審
    理中證述之借款時間、金額、原因及是否還款等節雖與被告
    於警詢中供稱：施傑仁於106年7至9月間因毒品案件要執行
    跟我借了2至3萬元，都沒有還錢等語（見警卷一第2頁）多
    有齟齬，是證人施傑仁於本院審理中之證述是否為真雖難認
    定，惟就被告是否為將附表一所示帳戶資料交給施傑仁去提
    款之人、施傑仁究係將提領之贓款交予何人及其與被告見面
    之原因為何之重要關鍵事實，其前後證述之說詞不一，足見
    證人施傑仁所為之指證已有瑕疵。再者，證人施傑仁於偵查
    中所指被告向其收購附表一所示帳戶，再將帳戶資料交與伊
    ，由伊提領附表三所示款項後，再將款項交付予被告等節，
    檢察官雖提出證人施傑仁住處附近監視器畫面翻拍照片為證
    （見警卷一第7至12頁），惟上開照片僅能證明被告與施傑
    仁於106年7月18日晚間有在施傑仁住處附近見面之事實，無
    法證明2人見面之原因為何，此外並無相關證據可以佐證其
    詞，是無法認定證人施傑仁於偵查中證稱之上情是否為真實
    ，是公訴意旨認被告與施傑仁共犯三人以上共同詐欺取財及
    洗錢等犯行，顯屬不能證明。
六、綜上所述，公訴意旨認被告涉犯三人以上共同詐欺取財及洗
    錢等犯嫌，所憑以主張之積極證據並未達通常之人均不致有
    所懷疑而得確信其為真實之程度，難以為其有罪之認定，自
    應為無罪之諭知。
七、末依證人施傑仁所述，核以卷內相關證據，證人施傑仁於
　　109 年8月11 日上午、下午所為之偵訊證述及於本院111年3
    月2日審理中所為之證述互相矛盾，顯涉有偽證罪嫌，此既
    為本院因執行職務所知悉，爰依刑事訴訟法第241 條規定，
    依職權告發，另由檢察官依法處理，附此敘明。
據上論斷，應依刑事訴訟法第301 條第1項，判決如主文。
本案經檢察官陳貞卉提起公訴，檢察官張尹敏到庭執行職務。
中　　華　　民　　國　　111 　年　　5 　　月　　4 　　日
                  刑事第七庭    審判長法　官　蔡明宏
　　　　　　　　　　　　　　　　　　　法　官　李昭然
　　　　　　　　　　　　　　　　　　　法　官　陳孟皇
以上正本證明與原本無異。
如不服本判決應於收受送達後 20 日內向本院提出上訴書狀，並
應敘述具體理由。其未敘述上訴理由者，應於上訴期間屆滿後20
 日內向本院補提理由書 (均須按他造當事人之人數附繕本 )「
切勿逕送上級法院」。
因疫情而遲誤不變期間，得向法院聲請回復原狀。
                                      書記官  張嫚凌
中　　華　　民　　國　　111 　年　　5 　　月　　6 　　日
附表一：提供銀行帳戶部分
編號 所有人 時間 提供地點 提供/取得帳戶方式（均新臺幣） 帳戶銀行及帳號 1 劉政洋 106年3、4月間 臺北市○○區○○○路0段000巷0弄0號前 以1萬元代價，由施傑仁承租該銀行帳戶，取得存摺、金融卡及密碼。 中信銀行帳號000-000000000000號       2 張綾瑄 105年9月30日前某時 臺北市○○區○○街00巷00弄00號3樓 以1萬元之代價，由施傑仁購得該銀行帳戶金融卡、密碼。 中信銀行帳號000-000000000000號 3 賴豐禾 105年11月間 臺北市南港區某處 以每3個月1萬元之代價，由施傑仁承租該銀行帳戶，取得金融卡、密碼。 中信銀行帳號000-000000000000號 4 李鎮宇 106年7月21日 不詳 以8000元之代價，由施傑仁購得該銀行帳戶。 玉山銀行帳號000-000000000000 

附表二：被害人匯款部分
編號 告訴人或被害人 詐騙方式 時間 金額（新臺幣） 匯入銀行帳戶 1 林龍一（提告） 於106年7月，自稱「陳欣怡」、「陳靜怡」，假意與林龍一來往，並佯稱：其母親生病沒醫藥費、生活費不夠云云，致林龍一陷於錯誤，依指示匯款。 106年7月17日 8萬元 張綾瑄中信銀行帳號000-000000000000號 2 姜宗濤（提告） 於106年7月間，自稱「陳如意」，與姜宗濤來往，佯稱：其積欠銀行卡債，欲借款項云云，致姜宗濤陷於錯誤，依指示匯款。 106年7月24日 9萬2000元 張綾瑄中信銀行帳號000-000000000000號 3 洪宗仁（提告） 自稱「陳諾琳」，假意與洪宗仁交往，於106年3月初，向洪宗仁佯稱：其被高利貸業者追殺，欲借款項云云，致洪宗仁陷於錯誤，依指示匯款。 106年3月9日 35萬元 賴豐禾中信銀行帳號000-000000000000號 4 許達（提告） 於106年6月22日，冒充許達友人「陳義行」，撥打電話向許達佯稱：其母親得癌症，經濟有困難，欲借款項云云，致許達陷於錯誤，依指示委託其配偶匯款。 106年6月22日 20萬元 劉政洋中信銀行帳號000-000000000000號 5 陳昌盛（未提告） 自102年起，自稱「張淑貞」與陳昌盛來往，並於106年7月間，向陳昌盛佯稱：其在新加坡欲返臺，但沒有機票錢云云，致陳昌盛陷於錯誤，依指示匯款。 106年7月17日 1萬元 張綾瑄中信銀行帳號000-000000000000號 6 游良進（提告） 於106年6月間，撥打電話予許游良進，自稱「徐夢婷」並佯稱：願以交往為條件，希望游良進幫其清償債務云云，致游良進陷於錯誤，依指示匯款。 106年6月20日 14萬2,000元 劉政洋中信銀行帳號000-000000000000號 7 黃承澤（未提告） 自102、103年間起，以「陳佳慧」為名，假意與黃承澤來往，再於106年7月間，向黃承澤佯稱：其日子不好過，欲商借款項云云，致黃承澤陷於錯誤，依指示匯款。 106年7月19日 1萬元 張綾瑄中信銀行帳號000-000000000000號 8 鍾榮豐（提告） 於106年7月間，撥打電話予鍾榮豐，自稱「何育慈」並佯稱：其願從香港來臺與鍾榮豐共同生活云云，致鍾榮豐陷於錯誤，依指示匯款。 106年7月20日 1萬元 張綾瑄中信銀行帳號000-000000000000號    106年7月24日 3萬元  9 羅竣譯（提告） 於106年7月前某時，撥打電話予羅竣譯，自稱「劉思敏」並佯稱：欲借款項，且將來會還云云，致羅竣譯陷於錯誤，依指示匯款。 106年7月24日 48萬元 賴豐禾中信銀行帳號000-000000000000號    106年7月24日 14萬元 張綾瑄中信銀行帳號000-000000000000號 10 高秋水（提告） 於106年6月間，撥打電話予高秋水，自稱「許夢瑤」並佯稱：母親心臟不好，急需款項云云，致高秋水陷於錯誤，依指示匯款。 106年7月7日 15萬元 劉政洋中信銀行帳號000-000000000000號    106年7月18日 22萬元  11 曾程懋（提告） 於105年7月27日前某時，自稱「謝婉婷」之女子，與曾程懋聯絡並假意交往，後佯以母親生病、需資金周轉為理由，致曾程懋陷於錯誤而匯款。 105年9月30日9時33分 20萬元 張綾瑄中信銀行帳號000-000000000000號    105年11月1日12時許 20萬元     106年4月27日10時10分 25萬元 劉政洋中信銀行帳號000-000000000000號    106年4月27日10時58分 5萬元     106年6月6日12時許 20萬元     106年8月5日 1萬5000元 劉政洋聯邦銀行帳號000-0000-0000-0000號    106年8月6日22時許 2萬元     106年8月10日 2萬8000元  

附表三：施傑仁提領情形
編號 時間 地點 金額（新臺幣） 銀行帳戶 1 106/07/1812:17:27 臺北市南港區中坡南路附近操作提款機 25萬元 張綾瑄中信銀行帳號000-000000000000號 2 106/07/1812:42:28 同上 30萬  3 106/07/1810:53:06  同上 5,000元 賴豐禾中信銀行帳號000-000000000000號 4 106/07/1909:42:44 同上 10萬元 劉政洋中信銀行帳號000-000000000000行 5 106/07/1909:43:40 同上 10萬元  6 106/07/1909:44:46 同上 19萬元  7 106/07/1902:19:32 同上 1萬9,000元 張綾瑄中信銀行帳號000-000000000000號 8 106/07/1910:28:17 同上 1萬元  9 106/07/1910:57:27 同上 2萬2,000元  10 106/07/1912:44:32 同上　 10萬元  11 106/07/1912:45:26 同上 10萬元  12 106/07/1912:46:22 同上 1萬2,000元  13 106/07/1913:11:07 同上 5,000元  14 106/07/2015:29:51 同上 1萬元 張綾瑄中信銀行帳號000-000000000000號 15 106/07/2019:19:00 同上 1萬元  16 106/07/2020:31:30 同上 300元  17 106/07/2021:04:51 同上 2萬元  18 106/07/2109:54:51 同上 12萬元 張綾瑄中信銀行帳號000-000000000000號 19 106/07/2111:44:08 同上 10萬元 賴豐禾中信銀行帳號000-000000000000號 20 106/07/2111:45:07 同上 10萬元  21 106/07/2111:46:15 同上 10萬元  22 106/07/2114:27:01 同上 6,000元  23 106/07/2402:03:03 宜蘭縣○○鎮○○路00號統一超商操作提款機 3,000元 張綾瑄中信銀行帳號000-000000000000號 24 106/07/2110:42:47 同上 2萬元  25 106/07/2415:57:12 同上 2萬元 李鎮宇玉山銀行帳號000-000000000000號 26 106/07/2415:57:59 同上 2萬元  27 106/07/2413:30:00 同上 12萬元 賴豐禾中信銀行帳號000-000000000000號 28 106/07/2413:31:01 同上 12萬元  29 106/07/2413:32:03 同上 12萬元  30 106/07/2413:33:07 同上 12萬元